【裁判字號】    98,簡上,105
【裁判日期】    990106
【裁判案由】    拆屋還地
【裁判全文】
臺灣彰化地方法院民事判決  98年度簡上字第105號
上  訴  人  戊○
訴訟代理人  陳世煌律師
            黃俊昇律師
輔  佐  人  丙○○
被 上訴 人  臺灣省彰化農田水利會
法定代理人  丁○○
訴訟代理人  甲○○
            乙○○
上列當事人間請求拆屋還地事件，上訴人對於中華民國98年7月
21日本院員林簡易庭98年度員簡字第135號第一審判決提起上訴
，本院於98年12月23日言詞辯論終結，茲判決如下：
    主  文
上訴駁回（原判決主文第一項「彰化縣大村鄉○○段2號土地」
等字，應更正為「彰化縣大村鄉○○段2-5號土地」）。
第二審訴訟費用由上訴人負擔。
    事實及理由
一、被上訴人起訴主張：
    坐落彰化縣大村鄉○○段2-5號土地（下稱系爭土地，於本
    件訴訟係屬中之98年6月30日自同段2地號土地分割而出）為
    其所有，詎上訴人無權占有系爭土地如附圖所示A部分面積
    34. 83平方公尺，建造鐵皮屋使用，被上訴人自得請求上訴
    人拆除建物，並交還土地。爰依民法第767條規定提起本訴
    ，並聲明求為判決：上訴人應將坐落彰化縣大村鄉○○段
    2-5號土地如附圖所示A部分面積34.83平方公尺之鐵皮屋拆
    除，將土地交還被上訴人。
二、上訴人則以：
    上訴人遷居系爭土地已逾40年，系爭土地未曾作為水利事業
    用途，屬非事業用水利地甚明，依法可租、售予優先權人。
    上訴人確實無權占用系爭土地，惟希望能向被上訴人購買或
    承租，且被上訴人應就占用水利地之人全部一同處理，方符
    合公平正義原則等語置辯。
三、原審對於被上訴人之請求，判決上訴人全部敗訴，並依職權
    為假執行之宣告，上訴人不服提起上訴，並聲明：(一)原判決
    廢棄。(二)被上訴人在第一審之訴駁回。(三)第一、二審訴訟費
    用由被上訴人負擔；被上訴人則聲明：(一)上訴駁回。(二)上訴
    費用由上訴人負擔。
四、得心證之理由：
  (1)被上訴人主張系爭土地為其所有，遭上訴人無權占有如附圖
    所示A部分面積34.83平方公尺，興建鐵皮屋使用之事實，業
    據被上訴人提出土地登記謄本、地籍圖謄本各一件為證，並
    經本院會同彰化縣員林地政事務所測量員履勘現場測量屬實
    ，製有勘驗筆錄及土地複丈成果圖在卷可稽，且為上訴人所
    不爭執，自堪信為真實。
  (2)上訴人雖辯稱被上訴人應同意上訴人承買或承租系爭土地，
    始符合公平正義原則云云，惟被上訴人是否同意租、售系爭
    土地，與上訴人無權占用系爭土地，應屬二事，上訴人上開
    所辯，容非可採。
  (3)按所有人對於無權占有或侵奪其所有物者，得請求返還之。
    對於妨害其所有權者，得請求除去之。民法第767條第1項定
    有明文。本件上訴人坦承確實無權占有系爭土地，則被上訴
    人依民法第767條規定，請求上訴人將坐落系爭土地上如附
    圖所示A部分面積34.83平方公尺之鐵皮屋拆除，將土地交還
    被上訴人，於法即屬有據，應予准許。原審為上訴人敗訴之
    判決，並無不當，應予維持，上訴意旨求予廢棄改判，為無
    理由，應駁回其上訴。
五、據上論結，本件上訴為無理由，依民事訴訟法第436條之1第
    3項、第449條第1項、第78條，判決如主文。
中    華    民    國    99    年    1     月    6     日
                民事第二庭      審判長法  官  邱月嬌
                                      法  官  李言孫
                                      法  官  施錫揮
以上正本係照原本作成。
本件不得上訴。
中    華    民    國    99    年    1     月    6     日
                                      書記官  蕭秀吉

司法院資訊處製作；財團法人民間司法改革基金會備份。
